臺灣新竹地方法院民事判決　　　　　　　 95年度重訴字第7號
原　　　告　嘉聯益科技股份有限公司
法定代理人　丁○○
訴訟代理人　鍾凱勳律師
被　　　告　台灣沛晶股份有限公司
法定代理人　甲○○
訴訟代理人　黃肇萍律師
上列當事人間給付貨款事件，本院於民國96年4月25日辯論終結
，判決如下：
    主    文
被告應給付原告新台幣伍佰伍拾陸萬肆仟貳佰零貳元，及自民國
九十三年九月二十一日起至清償日止，按年息百分之五計算之利
息。
原告其餘之訴駁回。
訴訟費用由被告負擔百分之三十五，餘由原告負擔。
本判決原告勝訴部份於原告以新台幣壹佰捌拾陸萬元為被告供擔
保後，得假執行。但被告如於假執行程序實施前，以新台幣伍佰
伍拾陸萬肆仟貳佰零貳元為原告預供擔保，得免為假執行。
原告其餘假執行之聲請駁回。
    事實及理由
一、原告主張：
（一）兩造及訴外人台灣飛利浦建元電子股份有限公司（以下簡
      稱PSK公司）同屬照相手機產業，PSK係照相手機之品牌廠
      商，被告從事相機鏡頭模組之研發及製造，原告則是依據
      客戶需求與設計，製造照相手機所用之軟板。過去三方交
      易往來之模式，即係PSK公司向被告採購照相手機之鏡頭
      模組，被告再依其需求交付設計圖予原告，向原告下訂單
      採購某型號之軟板，原告則依被告之設計圖製成樣本，由
      被告確認無誤後，原告即根據被告訂單之數量，帶工帶料
      開始量產，製程成品後再依被告訂單所訂之單價，出售予
      被告。在量產過程中，被告亦可隨時要求修改軟板之設計
      ，因此同一張訂單之交貨過程中，可能因為中途變更設計
      ，致使前面幾批軟板與後面幾批軟板之設計有所不同。是
      以，在成品製成前，兩造著重工作之完成是否符合被告之
      要求，成品製成後，則著重財產權之移轉，本件兩造間之
      契約關係屬於承攬及買賣之混合契約，成品部份適用買賣
      之規定，半成品部分則適用承攬之規定。
（二）被告分別於下列日期，皆以傳真方式向原告訂製下開型號
      之軟板：民國92年9月9日（OM6802M16）、92年10月17日
      （OM6802M6）、92年11月20日（OM6802M2）、93年1月2日
      （OM6802M19）、93年1月7日（OM6802M2）、93年3月24日
      （OM6802M6）、93年4月1日（OM6802M1、OM6802M17、OM6
      802M18）、93年4月19日（OM6802M1、OM6802M17、OM6802
      M18）（因各型號前六碼均為OM6802，為簡便計，以下就
      各型號均僅記載第七碼後之英文字母及數字），原告即開
      始進行備料與生產。詎料被告於93年5月14日先以電子郵
      件告知因其客戶（即PSK公司）通知暫停，故原告暫停M18
      之交貨，之後亦以同一理由，利用電子郵件於93年5月17
      日通知暫停M1、M18之交貨，於93年5月25日通知暫停M6之
      交貨，於93年7月13日通知暫停M17之交貨，其告知暫停交
      貨之貨款共計新台幣（下同）33,664,050元。惟被告僅以
      電子郵件通知原告暫停交貨，嗣後未再通知交貨，卻從未
      對原告表示終止契約，原告從上開電子郵件內容本身，亦
      無法推知被告有終止契約之意。
（三）被告要求原告暫停出貨後，原告曾多次要求被告依訂單給
      付報酬並賠償原告備料之損失，被告表示因取消訂單係PS
      K公司任意終止對被告訂單之故，需請PSK公司人員會同出
      席協商賠償。因此，93年9月21日被告人員乙○○、PSK公
      司人員李麗娟、以及原告人員丙○○，三方親赴原告倉庫
      進行盤點，確定與本件有關之M1、M2、M6（包含V3、V5二
      細項）、M16、M17、M18、M19等型號軟板之成品、半成品
      及材料之各該數量，做成書面記錄後，由三方人員在記錄
      上面簽名，並同意作為被告賠償原告之依據。按民法第51
      1條規定，承攬工作未完成前，定作人得隨時終止契約。
      衡諸兩造交易慣例為：原告就每次交付被告之數量個別開
      立發票向被告請款，是以，93年9月21日盤點時原告已經
      完成之成品部分，被告不得再主張終止契約，原告則得依
      訂單約定之單價，向被告請求支付該部分買賣價金，93年
      9月21日盤點時之半成品、材料部分，被告雖得終止契約
      ，且從當日三方欲以盤點結果作為賠償依據，足徵93年9
      月21日為合意終止契約之日，但原告仍得依民法第511條
      規定向被告請求損害賠償。
（四）原告請求之各該項目金額逐一臚列如下（數量、單價詳如
      附表所示），總額為13,910,505元：
    (一)M1部分：成品及半存品庫存合計148,283.8元。
    (二)M2部分：半存品庫存合計750,531.56元。
    (三)M6部分：V3成品庫存510,868.8元，V5成品庫存2,836,
              545元。
    (四)M16部分：成品庫存23,430元。
    (五)M17部分：成品庫存1,188,694元。
    (六)M18部分：成品及半存品庫存合計7,299,688.29元。
    (七)M19部分：半存品庫存127,100.4元。
（五）關於成品部份之計算，原告係以訂單上之單價，且未加計
      營業稅而為計算。至於半成品之計算方式，除參考訂單單
      價之外，另依據各種半成品已經進行到何種階段、已使用
      之材料單價、材料成本、材料耗損率、人工權數、人工製
      費金額、該半成品階段占全部完工之比例為何、該階段半
      成品之數量等，進行計算。其中材料耗損率係指在製造過
      程中難免會有產品瑕疵、不良報廢，因此若要產出100 片
      軟板良品，必須投入比100片更多之材料，例如投入110片
      ，則耗損率為百分之十。原告之計算公式則以正常製作系
      爭軟板時產生之耗損率之二分之一計算，蓋因該半成品並
      沒有完工，所以不能以成品的耗損率計算，但可參酌完工
      比例中，所有半成品之完工比例大多超過百分之五十，故
      以耗損率之二分之一計算應屬合理（詳細計算方式見原證
      二十二號）。
（六）為此聲明如下：
    (一)被告應給付原告13,910,505元，及自93年9月21日起至清
      償日止，按年息百分之五計算之利息。
    (二)訴訟費用由被告負擔。
    (三)原告願供擔保，聲請宣告假執行。
（七）對被告抗辯所為之陳述：
    (一)被告本已同意賠償原告，並以93年9月21日清點之數量作
      為賠償計算依據，卻於事後百般狡賴，當原告94年7月15
      日發函被告請求賠償，被告反於回函中藉口原告遲延交貨
      ，但被告所言，實不足採。蓋與本案被告同一情況者，亦
      有訴外人華泰電子股份有限公司公司（下稱華泰電子）曾
      向原告訂貨，而華泰電子亦為PSK公司就類似手機產品之
      中游廠商，因PSK公司取消華泰電子之訂單，華泰電子亦
      取消對原告之訂單，其情形與本案如出一轍。嗣華泰電子
      、原告與PSK公司間達成協議，由PSK公司賠償華泰電子，
      華泰電子賠償原告，且華泰電子、PSK人員亦於93年9月21
      日至原告倉庫進行盤點，此有華泰電子函、索賠協議書等
      可考。若原告有給付遲延之情事，華泰電子及PSK公司又
      何必賠償原告？況且，在索賠協議書中特別提及，華泰電
      子亦必須賠償原告之損失，否則必須將賠償金返還給PSK
      公司，表示PSK公司亦認知華泰電子就此事必須賠償原告
      。本件經原告詢問PSK公司相關人員後得知，PSK公司確實
      已經就取消訂單之事賠償被告，但被告收取了PSK公司的
      賠償後卻未將原告應得之部分轉交。被告在軟板產能滿載
      之93年，要求原告配合其趕工生產軟板，原告盡力配合，
      被告從未反應過原告有何給付遲延情形，但當PSK公司取
      消其訂單，其於接受PSK公司給予之賠償後，卻又不將原
      告應得之賠償轉交，被告所為顯然有違商業慣習以及誠信
      原則。
    (二)原告從未給付遲延，訂單上所載交貨日期，係指該日期到
      期以後，原告應儘速分批交貨之意：
    (1)被告前所提出請求原告暫停生產之各份電子郵件，均未主
      張原告有遲延情事。再者，被告93年8月14日通知原告暫
      停交貨之電子郵件中，表明因為需要修改設計，請原告暫
      停生產；93年5月25日通知原告暫停交貨之電子郵件中，
      詢問原告重新啟動生產線需要幾天，且提及因需要改電容
      PAD距離，需要變更設計圖，故請求原告暫停生產；93 年
      7月13日通知原告暫停交貨之電子郵件中，表明係因客戶
      因素暫停；93年5月17日通知原告暫停交貨時，甚而該筆
      訂單上之交貨日期尚未屆至，被告即要求暫停。從上述郵
      件內容觀之，均顯示被告取消訂單與原告無涉，並無所謂
      原告遲延情事。
    (2)以被告93年1月7日、93年3月24日所下之訂單而言，訂單
      上已有交貨日期，但被告人員乙○○仍手寫「請丙○○確
      認交期」等字樣。訂單上之期限如為確定之交期，何以被
      告人員乙○○還需與原告人員丙○○再次確認詳細交期，
      此觀證人丙○○於95年12月18日庭訊所述「（法官問：你
      的意思是說訂單上的交貨期限只是參考?）是的，所以被
      告在訂單來時，才會寫請我按排詳細的交貨日期。」即明
      。實則兩造所有交易、交貨紀錄表所記載之交貨日期，方
      為兩造在電子郵件中所指之詳細交期暨確定之交期。
    (3)兩造交易近60筆訂單，僅有2筆訂單，原告曾在訂單上所
      載之期限前交過貨，其餘均在訂單上所載之期限後始交貨
      ，甚且，該2筆也是在期限後始逐次將該訂單貨品陸續交
      貨完畢。衡諸經驗法則與交易慣習，果原告每筆均有給付
      遲延之情況，未嘗有哪一家公司可以接受此等待遇而與原
      告長期往來。再者，本件12張訂單，全是承接前次訂單之
      連續性訂單，而所有本件12張訂單之前1張訂單，原告均
      在訂單上所載期限後才交完，依照被告之主張，此時已經
      發生給付遲延，然而正在前1張訂單尚未完全交貨，或甚
      至完全未交貨之情況，被告又趕著對原告發出第2張訂單
      ，此種行為顯係催促原告儘速生產之意，絕非主張原告給
      付遲延。
    (三)兩造所有交易、交貨紀錄表，交易情況如下：
    (1)M1軟板，本案涉及92年4月1日及92年4月19日兩張訂單，
      被告下92年4月1日訂單時，前一張訂單係92年1月5日之訂
      單，交期分別為同年1月12日、2月5日、3月5日，而被告
      下92年4月1日之訂單時，原告就92年1月5日之訂單尚有為
      數甚多之數量尚未交給被告，且早已超過前開訂單期限，
      依被告之主張，斯時已生給付遲延，為何仍下新的訂單。
      至於92年4月19日訂單之前一張為4月1日之訂單，被告下
      92年4月19日訂單之時，原告針對4月1日之訂單尚未交貨
      ，依被告主張為給付遲延之情況亦同。
    (2)M2軟板，93年1月7日之訂單之前一張訂單為92年11月20日
      ，所載交期為92年12月16日，而被告下93年1月7日之訂單
      時，92年11月20日之訂單亦尚未開始交貨。92年11月20日
      之前一張訂單則是92年10月23日，交期為92年11月5日，
      被告下92年11月20日訂單時，前一張訂單尚未交貨，情形
      同上。
    (3)M6軟板，92年10月17日之前一張訂單為92年8月28日，交
      期為92年9月10日，被告下92年10月17日訂單時，前一筆
      訂單僅交貨半數，情形同上。
    (4)M16軟板，被告下92年9月9日訂單之前，前一張92年8月8
      日訂單只交貨一次，情形同上。
    (5)M17軟板，被告下92年4月1日及92年4月19日兩張訂單時，
      前一張訂單原告也還沒有交完，情形同上。
    (6)M6軟板，被告下92年3月24日訂單時，前一張訂單92年3
      月15日原告尚未交貨，情形同上。
    (7)M18軟板，被告下92年4月1日訂單時，前一張訂單為92年1
      月5日，交期分別為92年1月10日、92年1月28日、92年2月
      5日，當時原告亦僅交貨到92年1月28日該筆訂單數量之半
      而已。
    (8)綜上，系爭12筆訂單係為連續訂單，在前一張訂單均已經
      逾越訂單期限之情況下，被告還繼續向原告下單，此顯然
      係表示要求原告繼續趕工生產之意。原告開庭時也表示，
      這是因為PSK公司有增加需求，故他們因為PSK公司有此一
      需求，故也立刻配合時程向原告發出訂單，果如此事為真
      ，則何以被告有一方面在訂單所載期限之後，仍持續要求
      原告儘速生產之情事，另一方面又得針對原告配合被告趕
      工，逾越訂單交貨期限所交之貨品主張給付遲延，此實乃
      矛盾且不相立之主張，且亦有民法第148條第2項所規定權
      利濫用之情事。
    (四)按兩造間之商業交易慣例已如前述，原告並非係在交貨期
      限前一次交足被告所需之所有數量，而是分次繳交軟板，
      並維持被告產線之運作，一般而言，原告製作被告所設計
      之軟板的正常流程為四週，但在過去雙方的交易慣例中，
      被告於PO上經常將交貨期限記載少於四週以內，此僅表示
      被告希望原告於該期限過後，儘速分批交貨之意，絕非是
      在該期限之內原告必須將所有數量交清，否則超過該期限
      被告即得不予受領之意。此觀雙方交易多次，每次原告在
      期限後仍持續分批交貨，被告每次仍均予以受領，從未異
      議即可得知。在本案當中，部分系爭軟板的交貨，其分次
      交貨有超過PO上所載之交貨期限，被告均持續受領，從未
      提出異議，實因在此業界，若下游之手機製造商PSK公司
      就某種手機銷售良好時，則適用於該手機的零組件可能大
      幅缺貨，此時即使中游之被告拼命向上游之原告下訂單，
      被告也只能夠依據自己產能之規劃，盡可能提供軟板給被
      告，被告再根據自己的產能提供產品與PSK公司。但反之
      若某手機之銷售狀況不佳，則PSK公司為減少損失，就會
      儘速取消和被告之訂單，同樣的被告也會立即暫停原告之
      生產，若該手機銷售量增加，PSK公司及被告才會繼續生
      產。是以，本案純粹是因PSK公司之手機銷售量不佳，為
      減少損失而請求被告及原告停工，絕非是因被告所謂之「
      給付遲延」所造成。
    (五)如被告一開始即認定兩造間買賣與承攬之混合契約因原告
      給付遲延，而遲延後之給付對於被告並無利益，被告希望
      終止契約，但從事發至94年7月15日止被告回函將近一年
      多，卻從未向原告主張給付遲延，且亦無書面、甚或人證
      曾經在該函之前曾有提及原告有給付遲延之事。實則，以
      被告向原告所下訂單之數量觀之，在原告之客戶群中並不
      算大量，而在本件發生之92、93年間，國內軟板製作之生
      產線幾乎均滿載，原告在被告百般要求之下，才開放部分
      生產線配合被告之生產線趕工生產，如今被告卻反咬稱原
      告遲延給付，實令原告氣結。再者，被告請求原告暫停出
      貨之電子郵件的內容亦可得知，蓋被告於93年5月14日、
      同年5月17日、同年7月13日通知原告暫停交貨之電子郵件
      中，皆明白表示，因客戶（即PSK公司）狀況，故請原告
      暫停出貨，其中被告93年8月14日通知原告暫停交貨之電
      子郵件中更直指M6板之請求暫停係因被告要求修改設計，
      與原告給付遲延無關。
    (六)縱原告主張均不可採，且依被告主張訂單上所載日期為確
      定之交貨期限，但雙方往來交易記錄共將近60筆訂單，其
      中僅有2筆原告係在訂單所載期限前有交貨之記錄，該2筆
      也是在期限後始逐次將該筆訂單之貨品交完，其餘各筆原
      告均是在期限後始分批交貨，且在前一筆訂單尚未交清，
      或根本尚未交貨之前，被告還不斷地持續下新的訂單，甚
      且被告對於過去交易60筆中，原告遲延所交付之貨物，均
      為受領且不為保留之意思表示，對於系爭12筆訂單中原告
      已逾越期限之給付，以M1軟板為例，92年4月1日訂單，其
      上記載交期為4月25日，但原告5月17日與5月15日兩次交
      貨被告均為受領，被告受領時亦未為任何保留或異議，顯
      然構成「默示」允許原告緩期給付之意。原告在被告默示
      允許緩期給付之期間內，本無給付遲延之問題，被告不得
      以原告遲延交貨而卸責。
    (七)原告依民法第511條請求賠償損害，並未罹於一年之短期
      時效，因被告於93年9月21日之前，未曾有終止契約之表
      示，原告則於94年7月15日以存證信函催告被告賠償，業
      已中斷時效之計算，且原告於催告後6個月內之94年12月1
      日提起本件訴訟，故未罹於時效。
    (八)退貨比率係物之瑕疵擔保範疇，應以被告收貨以後經檢查
      發現果有瑕疵者為限，本件成品或半成品，被告均拒絕收
      貨，根本尚未檢查貨物是否具有瑕疵，如何主張物之瑕疵
      ？且被告所提出之進貨不良統計表及結帳折讓統計表亦有
      故意限縮事實、以偏蓋全之嫌。
二、被告抗辯如下：
（一）被告之所以向原告訂購軟板，主要是將該軟板加工製成手
      機用鏡頭模組，再銷售予PSK公司。又因照相手機市場競
      爭激烈，淘汰迅速，故製造及銷售時程之長短，直接影響
      營運獲利。「時間」對此種貨品而言，決定其價值之重要
      因素，逾期恐對被告已無任何實益，甚至造成被告交易客
      戶訂單之取消而受有損害。正因如此，被告交貨予PSK 之
      模組，有其時效性，故對原告之訂單，亦明定有交貨之期
      限，且訂購單右上方亦備註有「交期若有延誤，本公司保
      留取消訂單之權利」。由於原告未能依限交貨，被告已一
      再向客戶PSK公司展延，惟PSK公司無法等待，陸續取消相
      機模組訂單，原告已逾該期限而給付遲延，被告對於遲延
      之給付，毫無實益，被告即刻以電子郵件告知原告，終止
      逾期後之交貨。被告對於終止前所收受之貨品，已依訂購
      價支付完畢，然終止契約後之原告交貨或成品、半成品庫
      存、備料等，依民法第229條第1項、第233條規定，被告
      自無收受或賠償之義務。原告雖主張訂單上所載之交貨日
      期，非兩造協議之真正交貨日期，但「交貨期限」，衡諸
      文字解釋或一般交易上之經驗法則，眾所皆知，此乃交貨
      之最後期限，若非如此，又何須註明於訂購單。原告公司
      之產量及產能，非被告公司所以預知及控制，被告公司所
      關心者，乃為是否準時交貨，原告既然接受訂單，自應依
      限交貨，而非逾期後再藉詞卸責。至於訂購單上所謂備註
      「阿志請確認交期回傳」、「阿志請詳細交期回覆，每日
      需求40K」等語，乃是指被告所訂之貨品，於交期前原告
      要求分批交貨，被告因而要求說明每批貨交付之日期，以
      利被告準備倉儲空間及安排上線生產，且每次每批需要至
      少40K，並在交期前完成全部出貨之意，此經證人乙○○
      證述屬實，而非原告所稱僅是參考。若如原告所述，則訂
      購單上應記載為某年某月某日開始交貨，而非「交貨期限
      」。證人丙○○於本院95年12月18日訊問時證稱：「（被
      告訴訟代理人問：被告請你詳細回覆時程，後來你們有無
      回覆？）有回覆，我們要再找e-ma il。」。事實上原告
      至目前為此並無法提出回覆時程之資料以證明其說詞，顯
      然其所謂按原告公司產能期限後分批交貨之說，委不足採
      。另因系爭承攬加工貨品（軟版），為被告公司繪圖設計
      ，再委託原告加工生產，為客製化量身訂做之產品，雖雙
      方交易過程中原告曾多次遲延交貨，但被告基於現實考量
      （例如：委託他人製造須先製模、訂料、測試等，可能比
      原告之遲延更耗時間），才不得不在上游廠商仍接受之情
      形下，勉為收貨付款。對原告之容忍，並不代表原告即不
      遲延或被告默示同意。退步而言，每次訂單為不同之交易
      ，縱前一次遲延收貨，並不代表原告嗣後之遲延，被告亦
      須接受及付款，而不得行使拒絕之權利。至於原告所稱前
      一張訂單還未交貨或還未交畢，被告又下另一張訂單，此
      因被告所下之訂購單，均按生產時程及客戶需求，預先排
      定。正因時程排定而原告加工之軟版非有一定時間製作無
      法供應，雖原告就先前訂單有所延誤交貨，然被告更應將
      預計使用之數量，事先下訂單給原告，俾原告準時交貨，
      故有前一筆訂單尚未完全交貨時，又對原告下第二筆訂單
      之情形。
（二）被告將原告提供之軟版再加工後，交付予PSK公司，PSK公
      司與被告間之契約，要求被告每天均須達到一定之交付數
      量，並將預定裝船及數量表事先訂好，若被告無法達到預
      期，PSK人員即以e-mail催促。茲舉數例說明：
    (一)93年3月5日，當天預定出貨量23806個，未達到，即以電
      子郵件催促。
    (二)93年3月11日，當天預定出貨量25055個，未達到，即以電
      子郵件催促。
    (三)93年3月12日，當天預定出貨量25005個，未達到，即以電
      子郵件催促。
    (四)93年3月15日，當天預定出貨量25001個，未達到，即以電
      子郵件催促。
    (五)93年3月22日，當天預定出貨量25007個，未達到，即以電
      子郵件催促。
    (六)93年4月3日，當天預定出貨量19106個，未達到，即以電
      子郵件催促。
      由上述e-mail可知，PSK公司一再催促被告如期交期，又
      均未能改善之情形下，PSK公司乃不再接受被告之交貨，
      可見始作俑者即為原告。事實上，原告之所以對被告遲延
      交貨，最主要之原因，可能係基於商業考量，在該期間內
      將相同產品供應給被告之競爭廠商華泰電子，而無法全數
      供應被告。此由證人丙○○於本院95年12月18日訊問時證
      稱：「（被告訴訟代理人問：兩造公司訂貨時間，是不是
      華泰公司也向原告訂一樣的貨，而原告也有將華泰公司的
      貨交給華泰公司？）有。」，可知如原告將該貨品全數供
      應被告，可能不會產生遲延交貨之問題。
（三）承前所述，原告逾期後，被告本有拒絕受領之權利，惟顧
      及原告已下料生產，故被告告知原告於PSK停止對被告訂
      購前，繼續收受逾期之軟板交貨，若PSK一經停止，被告
      則不再收受，此乃顧及原告減少損失之方式，尚不得解釋
      或認定被告有收受之義務及負責終止後之損害賠償。原告
      雖主張依雙方交易慣例，被告有默示之緩期給付之意，原
      告無須負擔遲延責任之部分。但在前一筆訂單尚未交清或
      尚未交貨前，被告持續下新的訂單，是否即可認定被告有
      「默示」表示對前一張訂單允許緩期給付之意，其推論在
      被告否認之情形下，已顯有疑異，因為此乃被告為配合製
      作流程，事先排定之下訂單，無關乎允許緩期或默示之同
      意。又以原告所提出之兩造所有交易、交貨紀錄表為例，
      該訂單交期原為4月25日，原告至5月15日、17日兩次交予
      被告，均為被告受領，是否即有「默示」其他各次之訂單
      皆可援例允許緩期？其推論亦有疑問。該筆訂單之收受，
      因被告尚有實益，亦已付款承認，但僅此於該筆訂單，並
      不及於其他。倘如被告推論正確，則若有逾期收貨之情形
      ，其他訂單將無法主張遲延，均被認定為「默示」，恐有
      過度擴張之嫌。
（四）原告雖主張被告未明確終止契約，但兩造間往來電子郵件
      中之「暫停」、「暫hold」即是終止、取消之意，此由原
      告起訴狀事實及理由欄中所載：「（一）‧‧93年5月起
      陸續以電子郵件取消數筆傳真訂單」、「（二）‧‧被告
      分別於93年5月14、93年5月17日、93年5月25日、93年7月
      13日及93年8月14日以電子郵件取消數筆訂單‧‧」陳述
      可知，原告當時即已明確瞭解此為終止之表示，否則怎會
      如此主張。又兩造在交易過程中，為求時效性，承辦人員
      間除有用電子郵件聯絡通知外，一般均以口頭電話通知。
      本件交易訂單內有多筆型號不同之規格，雖本件被告無法
      一一提出書面終止之文件資料，但承辦人員間確實有以電
      話告知終止。是以，成品部分因原告給付遲延，被告無收
      受或支付價金之義務。
（五）按「承攬人之損害賠償請求權或契約解除權，因其原因發
      生後，一年間不行使而消滅。」為民法第514條第2項所明
      定。本件原告起訴狀主張以民法第511條承攬之法律關係
      請求損害賠償，自有前揭短期時效之適用。退萬步而言，
      原告縱受損害，其請求權亦因時效而消滅，被告主張時效
      抗辯拒絕給付，因為被告已經於93年5月14日、93年5月17
      日、93年5月25日、93年7月13日以電子郵件取消訂單（其
      中93年8月14日之電子郵件為M6該批貨品取消之確認）。
      自該等時間時起，原告即知有損害原因，而原告遲至94年
      7月15日始發函請求，95年間始提出訴訟，顯已逾一年之
      時效，被告得拒絕給付。再由原告94年7月15日寄發之存
      證信函觀之，其說明欄第二段記載：「與乙方（被告）交
      涉賠償事宜，但乙方卻遲遲未有解決的誠意，此案已拖延
      一年有餘，為保障甲方（原告）權益」，可知原告於寄發
      存證信函之前一年有餘，即已知損害發生，且交涉多次，
      竟於一年有餘後始主張權利，由此可知，原告就半成品之
      損害賠償請求權，因逾一年而罹於時效。至於原告逕自認
      定以93年9月21日為雙方「合意終止日」為時效起算及法
      定遲延利息起算日。惟觀原證十八號93年9月21日之清點
      資料，當時被告人員是應原告及PSK公司之人員請求到現
      場，對PSK及原告清點之數量，作一見證，如此而已。此
      觀該份單據上，僅註明料號、未交數、成品、製程、原料
      等資料及三方之簽名，並無隻字片語述及作為賠償依據之
      表示。原告妄自揣測而認定此為雙方同意之賠償依據及作
      為合意終止之時間，顯然有誤。
（六）再退步言之，原告先前交付之產品，長期存有不良比率偏
      高而遭扣款之情事，故被告於收受原告交付之軟版後，會
      依進料量作抽樣檢測。以93年4月間抽測結果為例，各型
      號貨品之不良比例自百分之二十六至百分之百不等，該等
      貨品非遭全數退還原告，即依不良數量扣抵價金。再依雙
      方93年5月間結帳統計表觀察可知，該月份平均退貨比率
      高達百分之十六點三，93年6月間不良退貨比例更平均高
      達百分之五九點四，此等退貨之價金，亦由應給付金額中
      扣除。原告於成品、半成品之損害金額中，推定製作完成
      後全為可銷售之良品，而未考慮實際上存在之不良率應予
      折扣之情形，顯其計算亦有不當。
（七）為此答辯聲明如下：
    (一)原告之訴駁回。
    (二)訴訟費用由原告負擔。
    (三)如受不利判決，願供擔保聲請准免予假執行。
三、程序部分：
    原告起訴時係請求被告給付16,462,048元，及自94年7月15
    日起至清償日止之法定遲延利息，嗣於審理過程中，因計算
    有誤、利息起算日等因素，原告迭次變更訴之聲明，且就成
    品部份之請求權基礎，從承攬契約改依買賣契約而為請求，
    最後之訴之聲明則如上所載。經核原告雖多次變更訴之聲明
    ，但請求之基礎事實均同一，僅係擴張或減縮應受判決事項
    ，成品部份雖變更以買賣契約請求，但亦不妨礙訴訟之終結
    ，且均經被告同意，核與民事訴訟法第25 5條第1項但書第1
    、2、3、7款規定相符，原告迭次變更訴之聲明，均應與准
    許。
四、本件行集中審理程序，經整理兩造不爭執之事項如下：
（一）原告所提出之所有訂單及所有電子郵件均為真實。
（二）系爭契約為買賣及承攬之混合契約。
五、本件行集中審理程序，經整理爭點如下：
（一）原告是否有給付遲延情事？
（二）訂單上交貨期限是否為應在該期限前交完訂單數量之意思
      ？
（三）如果原告有遲延給付之情形，則被告之行為有無構成默示
      緩期清償？
（四）被告要求原告暫停生產之電子郵件是否有終止契約或主張
      給付遲延之意思表示？該電子郵件中之「暫停」、「暫時
      Hold」是否為終止之意思？
（五）本件是否應以93年9月21日做為雙方合意終止之日？
（六）原告主張之承攬關係之損害賠償請求權是否存在？若存在
      是否罹於一年的時效？
（七）93年9月21日兩造會同PSK公司到原告處盤點，是否原先雙
      方有以盤點之結果做為賠償基礎之意思？
（八）退貨比率是否影響原告之請求權？
六、本院之判斷：
（一）兩造間確有原告主張之交易事實，有卷附訂單、電子郵件
      可證，惟被告主張原告有遲延給付情形，有權終止契約，
      對於附表所示之成品，其無須受領，亦不負支付價金之義
      務。經查：
    (一)被告雖舉PSK公司對其主張交貨遲延而進行催促之電子郵
      件，但此與本件被告有無對原告主張給付遲延並無直接關
      聯，反而被告對於原告有何給付遲延一節，於本件訴訟之
      前，未見被告曾經主張過。況且，被告要求原告暫停生產
      之各份電子郵件中，亦均無任何字詞提及原告有何遲延情
      事，被告臨訟方主張原告給付遲延，自不可遽採，尤其以
      各份訂單逐一觀之，甚至有訂單上所載交貨日期尚未屆至
      ，被告便要求暫停出貨之情況：
    (1)採購單號P0000000、軟板M16：
      根據被告92年9月9日訂單，交貨期限為92年9月16日，被
      告未曾以電子郵件或信函終止訂單，或表示原告遲延交貨
      。
    (2)採購單號P0000000、軟板M6：
      根據被告92年10月17日訂單，交貨期限為92年12月10日，
      93年8月14日之電子郵件中，被告表示M6（F版000000-0）
      因為需要修改，請原告暫停生產。
    (3)採購單號P0000000、軟板M2：
      根據被告92年11月20日訂單，交貨期限為92年12月16日，
      被告未曾以電子郵件或信函終止過訂單，或表示原告遲延
      交貨。
    (4)採購單號P0000000、軟板M19：
      根據被告93年1月2日訂單，交貨期限為93年1月12日，被
      告從未以電子郵件或信函終止過本張訂單，或表示原告遲
      延交貨。
    (5)採購單號P0000000、軟板M2：
      根據被告93年1月7日訂單，交貨期限為93年2月2日，被告
      從未以電子郵件或信函終止過本張訂單，或表示原告遲延
      給付。
    (6)採購單號P0000000、軟板M6：
      根據被告93年3月24日訂單，交貨期限為93年4月25日，被
      告於93年5月25日以電子郵件通知原告暫停生產，但該函
      被告詢及「入庫良品有多少量？若通知WIP啟動L/T需要幾
      天？」，被告如此詢問，足以表示被告仍有繼續要求原告
      出貨之可能。又93年5月14日被告電子郵件中載明：「其
      他M01(591004)/ M06(591016)/M17(591015)請依需求盡快
      交入。」，5月14日已是在訂單上所載交貨期限93年4月25
      日之後，但被告仍要求原告交貨，且未隻字片語表示原告
      有何遲延。
    (7)採購單號P0000000、軟板M1：
      根據被告93年4月1日訂單，交貨期限為93年4月25日，被
      告於93年5月17日以電子郵件請求原告暫停生產，但被告
      93年5月14日發給原告之電子郵件載明：「其他M01(59100
      4)/M06( 591016)/M1 7(591015)請依需求盡快交入。」。
      5月14日已在訂單上所載交貨期限93年4月25日之後，被告
      卻仍要求原告出貨，亦無隻字片語提及原告遲延情事。
    (8)採購單號P0000000、軟板M17：
      根據被告93年4月1日訂單，交貨期限為93年4月25日，被
      告於93年7月13日以電子郵件請求原告暫停生產，但表明
      係因客戶因素暫停M17，無任何字句提及肇因於原告給付
      遲延。且被告93年5月25日電子郵件亦載明「M17V3(59101
      5)目前WIP還有多少？因要改電容PAD的距離」，足以佐證
      被告欲變更M17之設計，故請求原告暫停交貨。
    (9)採購單號P0000000、軟板M18：
      根據被告93年4月1日訂單，交貨期限為93年4月25日，被
      告93年5月14日、5月17日二次以電子郵件請求暫停生產，
      但無一語提及原告給付遲延。
    (10)採購單號P0000000、軟板M1：
      根據被告93年4月19日訂單，交貨期限為93年5月25日，但
      被告於93年5月17日即以電子郵件請求原告暫停生產，訂
      單上所載之交貨期限尚未屆至，被告便要求暫停出貨，顯
      然與原告有無給付遲延無涉。
    採購單號P0000000、軟板M17：
      根據被告93年4月19日訂單，交貨期限為93年5月25日，被
      告於93年7月13日電子郵件表示因「客戶因素」請求原告
      暫停生產，且於93年5月25日電子郵件載明：「M17V3(591
      015)目前WIP還有多少？因要改電容PAD的距離」等語，堪
      可認定被告因欲變更M17（591015）之設計，要求原告暫
      停，而非原告給付遲延。
    採購單號P0000000、軟板M18：
      根據被告93年4月19日訂單，交貨期限為93年5月25日，但
      被告於93年5月14日、93年5月17日二次以電子郵件請求原
      告暫停生產，訂單上所載之交貨期限尚未屆至，被告便要
      求暫停出貨，亦顯與原告有無給付遲延無關。
    (二)系爭訂單上雖記載交貨期限，但從下列證據可資證明並非
      兩造間協議之確定交期，縱屬為真，亦因被告就逾期之給
      付已經受領而未提出保留，已有默示之緩期給付之意，原
      告無須負擔遲延責任：
    (1)以被告93年1月7日、93年3月24日所下之訂單而言，訂單
      上雖記載交貨日期，但證人即被告人員乙○○仍於訂單上
      手寫「請阿志（即原告人員丙○○）確認交期」等字樣。
      對此證人乙○○證稱：「從92年開始和原告有訂單上的往
      來，因為他的交期一直都在延遲，所以我才在訂單上寫到
      請原告確認交期，因為我們公司生產要有交期。」；證人
      丙○○證稱：「以原告公司的生產週期，樣品是七天，量
      產的產品是六到八週，如果特殊情形，我們會趕在四週內
      陸續交貨，所以從下單到（訂單上所載之）交貨期限，原
      告公司是沒有辦法生產的。這些訂單都是先前已經有前置
      訂單，原告公司陸續交貨，兩造公司是長期的合作關係，
      如果被告要我們暫時HOLD，我們也會暫停，等待被告通知
      ，但此時訂單並非無效的訂單。‧‧有時前一張訂單被告
      說要暫停，我們就暫停，等到他們說要交貨時，已經遠遠
      超過訂單上的交貨期限很久了。（問：你的意思是說訂單
      上的交貨期限只是參考？）是的，所以被告在訂單來時，
      才會寫請我按排詳細的交貨日期。」（均見95年12月18日
      言詞辯論筆錄）。綜合上開二位證人所言，顯然訂單上所
      載之交貨期限並非兩造約定之確定交期，而是需要經過原
      告人員丙○○再次確認後，方能認為是兩造所協議之交期
      。
    (2)原告主張兩造過去交易過近60筆訂單，僅有2筆訂單，原
      告曾在訂單上所載之期限前交過貨，其餘均在訂單上所載
      之期限後始交貨，甚至該2筆也是在期限後始逐次將該訂
      單貨品陸續交貨完畢，本件12筆訂單中或過去60筆訂單內
      ，被告對於原告凡是已逾訂單上交貨日期之各次給付，被
      告均同意受領，且皆未為任何保留或異議等情，為被告所
      不爭執，堪信屬實。是以，縱令原告未能提出經證人丙○
      ○確認交期之資料，而應認為訂單上所記載之交期為兩造
      協議之確定交期，但衡諸民法第504條：「工作遲延後，
      定作人領工作時不為保留者，承攬人對於遲延之結果，不
      負責任。」之意旨，堪可認定被告上開所為，業已構成默
      示允許原告緩期給付之意思。則原告在被告默示允許其緩
      期給付之期間內，自無給付遲延之問題，被告不得以原告
      遲延交貨而免於給付貨款之責。
    (三)綜上所述，系爭12筆訂單中，有部分訂單上之交貨期限尚
      未屆至，被告即要求暫停出貨者，其他部分縱令原告已逾
      訂單上所載之交期，但因被告均同意受領貨物，且未為任
      何保留或異議，被告此舉已構成默示緩期清償，原告無須
      負擔遲延責任，被告以此主張終止契約，並無理由。從而
      ，就附表所示之成品庫存部分，原告已以給付之通知代替
      實際之給付，已生給付之效力，原告依據買賣契約所訂單
      價，請求被告價款，為有理由。
（二）關於附表所示之半成品庫存部分，原告計算損害之方式，
      被告當庭表示並無意見（見本院96年1月15日言詞辯論筆
      錄），且原告就半成品數量之計算，與盤點紀錄上所載相
      符，又參酌PSK公司與華泰電子、原告間之索賠協議書，
      原告就本件各半成品之製程階段與完工比例之計算，較諸
      該索賠協議書所寫，對被告更為有利，是原告此部分之主
      張，洵堪可採。被告對此雖主張時效抗辯，且辯稱各筆訂
      單之終止日期即為各前述電子郵件要求暫停出貨之日期。
      然查，同前所述，系爭12筆訂單中，有部分被告完全未以
      電子郵件或信函通知過原告暫停出貨或終止訂單，其他以
      電子郵件通知者，文意均僅要求「暫停」、「暫時Hold」
      ，並無終止契約、表明原告永遠無須出貨之意思。職是，
      被告主張各電子郵件要求暫停出貨之日期即為終止契約日
      期，實不可採。再者，93年9月21日兩造連同PSK公司人員
      李麗娟一起進行盤點，有盤點紀錄可參，若兩造無終止系
      爭12筆訂單之意思，何須與被告之客戶PSK公司人員一同
      進行盤點？被告大可繼續通知原告出貨，但該日期之後，
      被告確實未再通知原告出過任何一批貨，足徵三方約定盤
      點有終止彼等間各契約之意，且願先就成品、半成品數量
      作一確認，作為日後爭議解決之基礎。原告主張該日期為
      兩造合意終止契約之日，尚屬有據。是以，原告依承攬關
      係之損害賠償請求權是否罹於時效，自應以該日期為計算
      準據。查原告於94年7月15日以存證信函催告被告賠償，
      有存證信函在卷可憑，復為被告所不爭執，原告又於催告
      後6個月內之94年12月1日提起本件訴訟，有起訴狀之本院
      收文日期戳記可稽，是原告之損害賠償請求權並未罹於時
      效。
（三）被告雖辯稱成品、半成品均應計算退貨比率。然查，本件
      成品、半成品並未經過良率或合格與否之檢驗，為兩造所
      自承之事實，且衡情每批貨物之合格比率多不相同，而應
      分別檢驗、分別計算，是以，尚無從以先前原告所給付貨
      物之退貨比率，認為本件之退貨比率亦同。
（四）惟現今庫存之成品、半成品均仍在原告持有中，該等貨物
      均有其殘值，若允許原告請求成品之全部價金暨半成品之
      全額損害，顯然原告受有不當利益，殘值部分自應予扣除
      。參酌與本件情形相同之PSK公司與華泰電子、原告間之
      索賠協議書，原告於該事件索賠之成品、半成品總額為
      8,584,910元，但三方協議後，PSK公司僅同意賠償華泰電
      子4,292,455元，僅為原告索賠金額之半數，華泰電子再
      將其從PSK公司取得金額4,292,455元之八成，即3,424,94
      5元支付予原告，且原告須將成品、半成品運回PSK公司，
      足見系爭軟板之殘值甚高。衡酌上開三方協議中，原告實
      際取得賠償之金額僅係索賠總額之四成，本件之計算方式
      亦應比照，尤其本件成品、半成品仍在原告持有中，已無
      再運回PSK公司之問題，更不應降低殘值之金額。從而，
      原告雖請求成品價金、半成品損害合計13,910,505元，但
      扣除殘值占其中六成，原告得請求之金額為5,564,202 元
      。是以，原告請求被告給付5,564,202元，及自93年9月21
      日起之法定遲延利息，為有理由，應予准許，逾此數額之
      請求，則難謂有據，應予駁回。
七、兩造陳明願供擔保，聲請宣告假執行或免為假執行，經核原
    告勝訴部分，合於法律規定，爰分別酌定相當之擔保金額宣
    告之；原告其餘假執行之聲請，因訴之駁回而失所依據，不
    予准許。
八、因本案事證已臻明確，兩造其餘主張陳述及所提之證據，均
    毋庸再予審酌，附此敘明。
九、訴訟費用負擔之依據：民事訴訟法第79條。
中　　華　　民　　國　　96　　年　　5 　　月　　24　　日
                  民事第一庭    法　官　李珮瑜
以上正本係照原本作成。
如對本判決上訴，須於判決送達後20日內向本院提出上訴狀。
中　　華　　民　　國　　96　　年　　5 　　月　　24　　日
                                書記官　朱苑禎
